臺灣臺南地方法院刑事判決
111年度金訴字第445號
公  訴  人  臺灣臺南地方檢察署檢察官
被      告  蕭清封


選任辯護人  黃文章律師
上列被告因洗錢防制法等案件，經檢察官提起公訴（111年度偵
字第6841號），本院判決如下：
    主  文
蕭清封幫助犯洗錢防制法第十四條第一項之洗錢罪，處有期徒刑
伍月，併科罰金新臺幣壹萬元，罰金如易服勞役，以新臺幣壹仟
元折算壹日。
    事  實
一、蕭清封可預見提供金融機構帳戶資料予他人使用，恐為不法
    者充作詐騙被害人匯入款項之犯罪工具，並用於使他人逃避
    刑事追訴，進而掩飾、隱匿特定犯罪所得之本質、來源或去
    向，竟仍基於縱使所提供之帳戶資料被作為詐欺取財及洗錢
    之用，亦不違背其本意之幫助詐欺取財及幫助洗錢之不確定
    犯意，於民國110年11月22日13時15分許，依指示將所申設
    之京城商業銀行帳戶（帳號：000-000000000000號，下稱京
    城銀行帳戶）存摺、提款卡及密碼放置車站置物箱之方式，
    以每交付一個帳戶每月即可獲取新臺幣（下同）3萬元之代
    價，提供予某真實姓名、年籍、LINE暱稱「天天量」之詐欺
    集團成年成員使用，容任他人作為詐欺取財及洗錢之工具。
    嗣該詐欺集團成員取得上開帳戶後，即共同意圖為自己不法
    之所有，基於詐欺取財及洗錢之犯意聯絡，由集團不詳成員
    假冒電商之客服人員，向賴姝伃佯稱：因其先前於網路購物
    時設定有誤，需配合解除云云，致賴姝伃陷於錯誤，於110
    年11月22日22時18分許、22時19分許匯款9萬9085元（經檢
    察官更正）、5萬1085元至蕭清封上開京誠銀行帳戶內，且
    該款項旋遭提領一空。嗣賴姝伃察覺有異，報警處理，始循
    線查悉上情。
二、案經臺北市政府警察局內湖分局移送臺灣臺南地方檢察署檢
    察官偵查起訴。
    理  由
一、本判決所引用為判斷基礎之下列證據，關於被告以外之人於
    審判外陳述之傳聞供述證據，檢察官、被告、辯護人於審判
    程序中均同意作為證據使用，或知有傳聞證據之情形而未於
    言詞辯論終結前聲明異議（本院卷第26至27頁、第47至48頁
    ），本院審酌該等證據作成時之情況，並無取證之瑕疵或其
    他違法不當之情事，且與待證事實具有關聯性，應均具有證
    據能力。
二、訊據被告固坦承有於事實欄所載時間、地點，以上開方式交
    付帳戶資料予他人使用等情，惟矢口否認有何幫助詐欺取財
    及幫助洗錢之犯行，並辯稱：伊在臉書上看到線上博弈需要
    帳戶提供給玩遊戲的人使用的，對方說是九州娛樂城，是合
    法的，伊上GOOGLE網站查詢後確實有這個遊戲，也認為是合
    法，才會以每月3萬元之代價出租帳戶給對方使用云云。辯
    護人則為被告辯護主張：本案詐騙集團係以高額傭金騙取金
    融帳戶資料，被告學歷只有國中畢業、智識程度不高，且剛
    成年、涉世未深，才會誤信詐騙集團說詞而交付帳戶資料，
    主觀上應無幫助犯罪或掩飾詐欺所得的意思，應不構成幫助
    詐欺取財及幫助洗錢罪嫌，若鈞院認定被告構成犯罪，懇請
    鈞院考量被告並無獲得任何不法利益，請求從輕量刑等語。
    經查：
  ㈠被告於110年11月22日13時15分許，依指示將所申設之京城銀
    行帳戶存摺、提款卡及密碼放置車站置物箱之方式，以每交
    付一個帳戶每月即可獲取3萬元之代價，提供予某真實姓名
    、年籍、LINE暱稱「天天量」之人使用；嗣後不詳詐欺集團
    成員取得上開帳戶後，即共同意圖為自己不法之所有，基於
    詐欺取財及洗錢之犯意聯絡，由集團不詳成員假冒電商之客
    服人員，向被害人賴姝伃佯稱：因其先前於網路購物時設定
    有誤，需配合解除，致賴姝伃陷於錯誤，於110年11月22日2
    2時18分許、22時19分許匯款9萬9085元、5萬1085元至被告
    上開京誠銀行帳戶內，且該款項旋遭提領一空等情，均經被
    告所不否認，並有被害人賴姝伃於警詢時之指述（警卷第3
    至7頁）、被害人之内政部警政署反詐騙諮詢專線紀錄表、
    新北市政府警察局海山分局文聖派出所受理詐騙帳戶通報警
    示簡便格式表、金融機構聯防機制通報單、受理各類案件紀
    錄表、受(處)理案件証明單、存摺封面及內頁影本（警卷第
    11頁、第14頁、第19頁、第21至22頁、第25頁）、被告京城
    商業銀行帳號000000000000號帳戶之基本資料、開戶影像畫
    面及110年11月1日起至110年11月30日交易明細資料（警卷
    第9至10頁反面）、被告與暱稱「天天量」之LINE對話紀錄
    （偵卷第37至75頁）在卷可稽，應可認定。
  ㈡被告雖以上情置辯，然觀諸被告與暱稱「天天量」之LINE對
    話紀錄（偵卷第37至75頁），內容中對方並無表示是「九州
    娛樂城」、使用之目的或合法與否等訊息，亦無提供任何證
    明，被告如何確認對方係合法之「九州娛樂城」遊戲網站，
    又如何確保帳戶資料係作為合法使用。況一般合法網路遊戲
    網站，玩家應是註冊個人資料後登錄帳號、儲值，並可由從
    遊戲過程中獲取收益，怎會需要用到他人之帳戶；且若為合
    法遊戲網站，於上開LINE對話紀錄訊息（偵卷第41頁）對方
    怎會表示：只要保證不掛失，可以一次給3個月等語，對此
    被告即改稱：想說是裡面的員工使用，所以不能掛失云云（
    本院卷第52頁），前後所述矛盾，其出租帳戶之真實目的，
    已有可疑。縱被告表示曾上網查詢確認，惟經本院當庭以GO
    OGLE網站關鍵字「九州娛樂城」或「九州娛樂城、存摺」查
    詢（本院卷第57至60頁），並無徵求帳戶之訊息，反而出現
    「與詐欺有關」、「人頭帳戶、賣存摺賺錢背後有黑幕，小
    心已成犯罪幫兇」等查詢結果，被告對此又改稱是在臉書借
    錢網查到「九州娛樂城、存摺」之租用帳戶訊息（本院卷第
    51頁），則被告前後供述一變再變，其所稱出租帳戶目的係
    供合法遊戲客戶儲值、轉帳使用乙節，尚難採憑。
　㈢又金融存款帳戶攸關存戶個人財產權益，與存戶之提款卡、
    密碼結合，具專屬性、私密性，且金融機構申設存款帳戶並
    無任何特殊之資格限制，一般民眾皆可利用存入最低開戶金
    額之方式，任意在銀行或郵局等金融機構申設存款帳戶，且
    同一人可同時於不同金融機構申設多數存款帳戶，正當合法
    使用者實無必要向他人借取存款帳戶使用，茍非進出帳戶之
    款項來源涉及不法，刻意以此手法規避稽查，在開戶並無困
    難之情況下，當無額外支付高薪租用人頭帳戶之必要。被告
    供稱：對方說不需做任何其他事情，只要提供帳戶資料，即
    可每月獲得3萬元；但其從事水電每天工作8小時，一個禮拜
    做6天，每個月薪水2萬2000至2萬3000元等情（本院卷第25
    至26頁）。是本案被告工作內容僅為提供帳戶，無須任何專
    業知識或高勞力付出，也無庸經過任何審核，僅單純提供帳
    戶存摺、提款卡及密碼，即可獲得高額薪資，對比被告自述
    目前從事工作所付出之時間、勞務相比，顯有不相當之處；
    且本案被告交付帳戶之方式，係將存摺、提款卡、密碼等物
    放至車站寄物箱內，拍攝單據照片以LINE傳送（偵卷第61頁
    之LINE對話紀錄訊息），並非寄送特定之公司，亦無從確認
    實際收取者為何，對方顯有刻意掩飾真實身分之意，若為正
    當合法使用，當不至於有如此迂迴之收取帳戶方式。況被告
    與暱稱「天天量」之LINE對話紀錄中（偵卷第45頁），被告
    已詢問對方「不會有什麼危險嗎？」、「我拿錢的時候不會
    有一堆人吧」，顯然對此違常之情已有疑慮，並於審理時陳
    稱：「因為我也會怕我的帳號會不會變成怎樣。」、「我是
    怕對方叫一堆人威脅我」等語（本院卷第26頁、第52頁），
    若是合法的機構、公司當不至於如此作為，被告亦不應會有
    上開懷疑，足見被告對於帳戶恐遭作為不法財產犯罪使用應
    有預見。
　㈣而利用他人帳戶從事詐欺犯行，早為傳播媒體廣為報導，政
    府機關及各金融機構亦不斷呼籲民眾應謹慎控管己有帳戶，
    且勿出賣或交付個人帳戶，以免淪為詐騙者之幫助工具，依
    一般人生活經驗亦可輕易預見。被告並非毫無智識或社會經
    驗之人，其既已知悉提供帳戶予無法確認之可疑公司作為人
    頭帳戶可能會有問題，且對於帳戶將涉及大筆金流之進出有
    所認識，並擔心帳戶使用出狀況涉有責任及自身受到危險等
    情，則其對於提供帳戶恐遭作為不法財產犯罪使用顯然應有
    預見，仍在其與暱稱「天天量」之LINE對話紀錄中一再向對
    方表示「有辦法早點拿到嗎」、「一個月是3W嘛」、「我直
    接拿三個月是9W嘛」、「9W我明晚10：前可以拿到嗎」、「
    那我們今天9：可以拿到錢」、「所以我會拿到嗎」、「我
    今天有辦法拿到10嗎」等語（偵卷第43至44頁、第49頁、第
    59頁、第65頁），可見被告為貪圖迅速獲取高額報酬，並未
    中止其出租帳戶之行為，抱持自身無遭受損失之虞，仍將上
    開京城銀行帳戶資料依指示交出，足認被告主觀上顯然有縱
    取得上開帳戶存摺、提款卡之人，以之為詐欺取財、不明金
    流掩飾、隱匿之洗錢工具，亦不違背其本意之不確定故意甚
    明。
  ㈤綜上，被告所辯，均無可採。本案事證明確，被告上開幫助
    詐欺取財、幫助洗錢之犯行，均堪認定，應依法論科。
三、論罪科刑：
　㈠按刑法第30條之幫助犯，係以行為人主觀上有幫助故意，客
    觀上有幫助行為，即對於犯罪與正犯有共同認識，而以幫助
    意思，對於正犯資以助力，但未參與實行犯罪之行為者而言
    ；故如未參與實施犯罪構成要件之行為，且係出於幫助之意
    思提供助力，即屬幫助犯，而非共同正犯。次按行為人主觀
    上如認識該帳戶可能作為收受、提領特定犯罪所得使用，他
    人提領後會產生遮斷資金流動軌跡以逃避國家追訴、處罰之
    效果，仍基於幫助之犯意而提供，則應論以幫助犯一般洗錢
    罪（最高法院108年度台上大字第3101號刑事裁定意旨參照
    ）。查被告將上開京城銀行帳戶之存摺、提款卡（含密碼）
    一併交付他人使用，係使不詳詐欺集團成員得以對上開被害
    人施以詐術，致使其陷於錯誤，而依指示將款項匯入被告上
    開京城銀行帳戶內，藉此詐騙財物得逞，並由不詳車手提領
    款項而掩飾、隱匿騙款之去向及所在，故該等詐欺集團成員
    所為均屬詐欺取財、洗錢之犯行；而本案雖無相當證據證明
    被告曾參與上開詐欺取財、洗錢犯行之構成要件行為，但其
    提供上開帳戶資料予詐欺集團成員使用，使該等詐欺集團成
    員得以此為犯罪工具而遂行前揭犯行，顯係以幫助之意思，
    對該詐欺集團之上開詐欺取財、洗錢犯行提供助力。是核被
    告所為，係犯刑法第30條第1項前段、洗錢防制法第2條第2
    款、第14條第1項之幫助洗錢罪，及刑法第30條第1項前段、
    同法第339條第1項之幫助詐欺取財罪。
  ㈡被告以一交付上開京城銀行帳戶資料之行為，幫助詐欺集團
    成員詐騙被害人交付財物得逞，同時幫助詐欺集團藉由車手
    提領該帳戶內之款項而掩飾、隱匿犯罪所得之去向及所在，
    係以同一行為幫助上開詐欺取財及洗錢等犯行，為想像競合
    犯，應依刑法第55條之規定，從一重之幫助洗錢罪處斷。
  ㈢又被告係對正犯資以助力而實施犯罪構成要件以外之行為，
    為幫助犯，應依刑法第30條第2項規定，按正犯之刑減輕之
    。
　㈣爰審酌被告本身雖未實際參與詐欺取財犯行，責難性較小，
    然其為貪圖利益，而交付上開京城銀行帳戶之存摺、提款卡
    等物幫助他人詐欺取財，並掩飾、隱匿犯罪所得之去向及所
    在，影響社會金融交易秩序及助長詐欺活動之發生，同時增
    加被害人事後向幕後詐欺集團成員追償及刑事犯罪偵查之困
    難，殊有不該。復考量被告犯後否認犯行，一再改變說詞卸
    責，犯後態度不佳，難認有悔意，兼衡其自陳教育程度為高
    中肄業、未婚，目前從事水電工作，暨其素行、犯罪動機、
    目的、手段與所生損害等一切情狀，量處如主文所示之刑，
    並就所處罰金刑部分，諭知易服勞役之折算標準。
　㈤末查，被告僅構成幫助洗錢罪，並未實際參與移轉、變更、
    掩飾或隱匿特定犯罪所得之財物之正犯行為，亦不曾收受、
    取得、持有、使用該等財物或財產上利益，自無由依洗錢防
    制法第18條第1項前段規定諭知沒收；且因本件尚無積極證
    據足證被告為上開犯行已獲有款項、報酬或其他利得，不能
    逕認被告有何犯罪所得，亦無從宣告沒收，併此指明。
四、據上論斷，依刑事訴訟法第299條第1項前段，洗錢防制法第
    2條第2款、第14條第1項，刑法第11條前段、第30條第1項前
    段、第2項、第339條第1項、第55條、第42條第3項，刑法施
    行法第1條之1第1項，判決如主文。　　
本案經檢察官郭文俐提起公訴，檢察官呂舒雯到庭執行職務
中　　華　　民　　國　　111 　年　　8 　　月　　23　　日
            刑事第十四庭  審判長法  官  周紹武
                                法  官  林岳葳
                                法  官  蕭雅毓  
以上正本證明與原本無異。
如不服本判決應於收受判決後20日內向本院提出上訴書狀，並應
敘述具體理由；其未敘述上訴理由者，應於上訴期間屆滿後20日
內向本院補提理由書（均須按他造當事人之人數附繕本）。「切
勿逕送上級法院」。
                                書記官  李如茵
中　　華　　民　　國　　111 　年　　8 　　月　　23　　日
附錄本案論罪科刑法條全文
洗錢防制法第2條
本法所稱洗錢，指下列行為：
一、意圖掩飾或隱匿特定犯罪所得來源，或使他人逃避刑事追訴
    ，而移轉或變更特定犯罪所得。
二、掩飾或隱匿特定犯罪所得之本質、來源、去向、所在、所有
    權、處分權或其他權益者。
三、收受、持有或使用他人之特定犯罪所得。

洗錢防制法第14條
有第二條各款所列洗錢行為者，處7年以下有期徒刑，併科新臺
幣5百萬元以下罰金。
前項之未遂犯罰之。
前二項情形，不得科以超過其特定犯罪所定最重本刑之刑。

中華民國刑法第339條
（普通詐欺罪）
意圖為自己或第三人不法之所有，以詐術使人將本人或第三人之
物交付者，處5年以下有期徒刑、拘役或科或併科50萬元以下罰
金。
以前項方法得財產上不法之利益或使第三人得之者，亦同。
前二項之未遂犯罰之。